# 一般风险准备的计提基础

提问人：caishaoxian 时间：2012-04-05 12:19:41
财金[2007]23号规定一般风险准备原则上一般准备金余额不低于风险资产期末余额的1%，请教各位大侠：对于风险资产期末余额中已经计提的各类准备金部分（如贷款损失准备/坏账准备），是否需要包含在计提基础中？

回答人：chenyiwei
一般风险准备属于利润分配范畴，与资产减值准备不同，一般计提基数就是风险资产的帐面余额，不扣除已提取的减值准备。

回答人：chenyiwei
回复 wanyan0215 的帖子
《金融企业财务规则——实施指南》对于金融企业利润分配的规定：
十一、关于金融企业利润分配的规定 《规则》第 44 条规定:"金融企业本年实现净利润（减弥补亏损,下同）,应当按照提取法定盈余公积金、提取一般（风险）准备金、向投资者分配利润的顺序进行分配。法律、行政法规另有规定的从其规定。" （一）关于一般准备金的提取。从事银行业务的金融企业,应于每年年度终了根据承担风险和损失的资产余额的一定比例提取一般准备金,用于弥补尚未识别的可能性损失。一般准备金的计提比例由金融企业综合考虑其所面临的风险状况等因素确定,原则上一般准备金余额不低于风险资产期末余额的1%。从事保险业务的金融企业,应按本年实现净利润的10%提取总准备金,用于巨灾风险的补偿,不得用于分红、转增资本。从事证券业务的金融企业,应按本年实现净利润的10%提取交易风险准备金,用于弥补证券交易的损失,不得用于分红、转增资本。从事期货经纪业务的金融企业,应按本年实现净利润的10%提取风险准备金,用于风险的补偿,不得用于分红、转增资本。从事信托投资业务的金融企业,应按本年实现净利润的5%提取信托赔偿准备金,用于弥补亏损,不得用于分红、转增资本。信托赔偿准备金累计总额达到公司注册资本的20%时,可不再提取。主营担保业务的企业,应按本年实现净利润的10%提取一般风险准备金,用于弥补亏损,不得用于分红、转增资本。从事基金管理业务的金融企业,应按本年实现净利润的1%提取风险准备金,用于弥补亏损,不得用于分红、转增资本。从事金融租赁业务的金融企业,应按本年实现净利润的1%提取一般风险准备金,用于弥补亏损,不得用于分红、转增资本。属于财务公司性质的金融企业,应按本年实现净利润的1%提取一般风险准备金,用于弥补亏损,不得用于分红、转增资本。 （二）关于公益金余额的处理。根据《中华人民共和国公司法》的规定,金融企业进行利润分配不再提取公益金。金融企业对公益金结余,转作法定盈余公积金管理使用;公益金赤字,依次以任意盈余公积金、法定盈余公积金、资本公积金、以前年度未分配利润弥补,仍有赤字的,结转未分配利润账户,用以后年度实现的税后利润弥补。金融企业按照国家统一规定实行住房分配货币化改革后,不得再为职工购建住房,盈余公积金不得列支相关支出。金融企业原属于公益金使用范围的内设职工食堂、医务室等集体福利机构所需固定资产购建支出,应当严格履行内部财务管理制度规定的程序和权限进行审批,并按照金融企业经营资产的相关管理制度执行。
另外，金融企业种类较多，受到不同的监管部门监管，适用的监管规定不同，因此可能在具体操作上存在差异。 对于根据期末风险资产余额的一定比例计提的一般风险准备，基于审慎原则，在风险资产余额在年内减少的情况下，一般也不冲回以前年度计提的一般风险准备。

回答人：chenyiwei
回复 kaixinajiao 的帖子
个人理解：在新准则下，一个会计主体只能有一种记帐本位币，即其所处主要经济环境中的货币。尽管分帐制在新准则下仍然保留，但其性质已经发生了变化。原先老制度下的分帐制是“多种记帐本位币”的概念，而新准则下的分帐制是在单一记帐本位币的前提下，为简化非记帐本位币业务的日常核算而采取的一种简化的技术方法，即在分帐制下，最终编制本外币的汇总报表时，应当达到与统账制下一样的效果，即对于外币货币性资产／负债采用期末汇率折算到人民币，而外币非货币性资产／负债采用历史汇率折算到人民币，将折算后的人民币金额与各项人民币资产／负债的金额相加得到报表上的金额，报表上的列报金额也就作为一般风险准备的计提基数。最终的结果是：一般风险准备中对应于外币货币性资产的部分（这里只是为了说明问题，实务中是不可能做这样的区分的）是按期末汇率折算的，而对应于外币非货币性资产的部分是按照历史汇率折算的。

提问人：yishuizhuilan 时间：2015-02-26 19:47:36
小额贷款公司不属于上述规定范畴，是不是可以转增资本？或者股改是视同盈余公积的一部分，一同折股？

回答人：chenyiwei
小额贷款公司也应当执行《金融企业财务规则》。详见“关于小额贷款公司执行《金融企业财务规则》的通知”（财金[2008]185号）。

提问人：呼叫帮助 时间：2016-02-26 21:48:51
对于典当公司，从税后提取的风险准备金，现在典当本金放款的减少其风险准备金是否可以冲回？

回答人：chenyiwei
没有规定可以冲回。实务中不建议冲回。

提问人：呼叫帮助 时间：2016-02-27 21:32:48
请问典当业是否也应当执行金融业财务通则？

回答人：chenyiwei
典当行业报表中也有“一般风险准备”项目。但典当行业不是金融企业，理论上《金融企业财务规则》并不必然适用。

提问人：2009masq 时间：2016-02-28 09:07:53
典当行业报表中也有“一般风险准备”项目。但典当行业不是金融企业，理论上《金融企业财务规则》并不必然适用。 请问下老师典当业的一般风险准备金主要用在哪些地方？另外您说实务中对典当业不建议冲回，那每年均计提一般风险准备，这个数字那不是无限的増加吗？

回答人：chenyiwei
目前没有查到典当行业的财务管理方面的规定。

提问人：第五季じ☆风 时间：2016-03-16 17:39:34
陈老师您好，补提一般风险准备是以当年计提盈余公积后的净利润为限，还是以年末未分配利润为限，例：上年一般风险准备 20 万元，未分配利润 6 万元；当年应补提一般风险准备 10 万元，但扣除盈余公积后的净利润只剩 2 万元，那么当年应补提一般风险准备 2 万元，还是 8 万元？

回答人：chenyiwei
以计提了法定盈余公积后本年末剩余的未分配利润余额为限。

提问人：sevenhead 时间：2016-12-29 09:31:13
陈老师，对于“金融企业”的范围是否有一个明确的界定？融资租赁公司并未取得金融牌照，是需强制计提或参照计提或不能计提一般风险准备呢？

回答人：chenyiwei
融资租赁公司的主管部门是商务部，不执行金融企业的监管规定。是否计提此类准备根据商务部发布的该行业监管规定确定。

提问人：yanxiaxyh 时间：2017-08-22 15:47:15
请教陈老师及各位，关于风险准备金，我查了网上资料，都只提到金融业的行业、保险业或者证券投资等行业的，国家有没有关于其他行业，例如一般贸易业，能否提取贸易风险准备金？

回答人：chenyiwei
其他行业无规定。如果管理层认为确有需要的，可以计提任意盈余公积。

提问人：qingzheng518 时间：2017-08-24 17:28:53
陈老师您好，在计提一般风险准备的时候，风险资产包含哪些内容？有些人认为应该包括固定资产、在建工程、无形资产、长期待摊费用、递延所得税资产等资产，有些人认为只包含金融资产，上述这些不属于金融资产，因此不作为计提一般风险准备的基础。谢谢老师

回答人：chenyiwei
非金融资产不属于风险资产范围。但长期股权投资属于其范围内。

提问人：cmf365 时间：2018-03-06 15:50:04
请教陈版主，关于金融企业一般风险准备和盈余公积的先后顺序：成立一直亏损，也没有提一般风险准备，今年盈利弥补了往年亏损之后还有利润，那么就在考虑计提盈余公积及一般风险准备。 财政部关于印发《金融企业准备金计提管理办法》 2012 的通知：第十一条 金融企业应当根据资产的风险程度及时、足额计提准备金。准备金计提不足的，原则上不得进行税后利润分配。 按照《金融企业财务规则》 2008 ，第四十四条 金融企业本年实现净利润（减弥补亏损，下同），应当按照提取法定盈余公积金、提取一般（风险）准备金、向投资者分配利润的顺序进行分配。法律、行政法规另有规定的从其规定。 但是按照，利润分配不只是狭义分红、也包括盈余公积计提啊，也就是说一般风险准备优先级是高于盈余公积的？因为该公司一般风险准备计提不足1.5%，因此要纠结盈余公积与一般风险准备的顺序。 请陈版主指导。

回答人：chenyiwei
法定盈余公积是《公司法》规定的，其效力级次高于一般风险准备，应首先确保法定盈余公积按公司法规定的足额计提，剩余的未分配利润用于计提一般风险准备。